臺灣新北地方法院刑事判決
                                   111年度審易字第1250號
公  訴  人  臺灣新北地方檢察署檢察官
被      告  陳張美玉


上列被告因侵占案件，經檢察官提起公訴（111 年度偵字第1755
0 號），本院判決如下：
　　主　文
陳張美玉犯侵占罪，處拘役參拾日，如易科罰金，以新臺幣壹仟
折算壹日。
未扣案之犯罪所得新臺幣貳萬玖仟元均沒收，於全部或一部不能
沒收或不宜執行沒收時，追徵其價額。
　　事實及理由
壹、查被告陳張美玉所犯係死刑、無期徒刑、最輕本刑為3 年以
    上有期徒刑以外之罪，其於準備程序就被訴事實為有罪之陳
    述，經告知簡式審判程序之旨，並聽取其與檢察官之意見後
    ，本院認無不得或不宜改依簡式審判程序進行之處，爰依刑
    事訴訟法第273 條之1 第1 項、第284 條之1 之規定，裁定
    進行簡式審判程序。
貳、本案犯罪事實、證據及應適用之法條，除下列事項應予補充
    外，餘均引用附件即檢察官起訴書之記載：
一、犯罪事實欄一第3 至4 行所載之「詎陳張美玉於97年11月至
    12月間」，應補充為「詎陳張美玉於97年11月至12月間，在
    臺北縣三重區（現改制為新北市三重區）某處」。
二、補充「被告陳張美玉於111 年11月21日本院準備程序及審理
    中之自白（參本院卷附當日各該筆錄）」為證據。　　　
參、審酌被告受他人交付金錢之託付，輾轉對監所管理人員行賄
    ，為使特定受刑人更換作業單位，過程中貪圖不法私利，留
    下部分金錢供己花用，進而實行本件侵占犯行，實有不該，
    兼衡被告之素行、職業、教育程度、家庭經濟與生活狀況，
    以及犯後終能坦承犯行，態度尚可等一切情狀，量處如主文
    第1 項所示之刑，並諭知如易科罰金之折算標準，以資處罰
    。
肆、被告實行本件侵占犯行獲取之新臺幣2 萬9 千元，屬其犯罪
    所得，基於任何人不得保有犯罪所得之立法原則，應依刑法
    第38條之1 第1 項、第3 項規定，於主文第2 項宣告沒收，
    於全部或一部不能沒收或不宜執行沒收時，追徵其價額。
伍、本判決係依刑事訴訟法第310 條之2 及第454 條所製作之簡
    化判決，依法僅需記載犯罪事實、證據名稱及應適用之法條
    ，並得以簡略方式為之，如認定之犯罪事實、證據及應適用
    之法條，與檢察官起訴書之記載相同者，得引用之，附此敘
    明。
據上論斷，應依刑事訴訟法第273 條之1 第1 項、第299 條第1
項前段、第310 條之2 、第454 條（本件依刑事判決精簡原則，
僅記載程序法條文），判決如主文。
本案經檢察官蔡佳恩偵查起訴，由檢察官陳炎辰到庭執行公訴。
中　　華　　民　　國　　111　 年 　 12　　月 　 20　　日
　　　　　　　　 刑事第二十四庭　法　官　李俊彥　　
以上正本證明與原本無異。
如不服本判決，應於判決送達後20日內敘明上訴理由，向本院提
出上訴狀（應附繕本），上訴於臺灣高等法院。其未敘述上訴理
由者，應於上訴期間屆滿後20日內向本院補提理由書「切勿逕送
上級法院」。
　　　　　　　　　　　　　　　　 書記官　林慈恩
中　　華　　民　　國　　111 　年　　12　　月　 20　　日
附錄本判決論罪之法律條文：
中華民國刑法第335 條
意圖為自己或第三人不法之所有，而侵占自己持有他人之物者，
處5 年以下有期徒刑、拘役或科或併科3 萬元以下罰金。
前項之未遂犯罰之。
--------------------------------------------------------
附件：
臺灣新北地方檢察署檢察官起訴書
　　　　　　　　　　　　　　　  　  111年度偵字第17550號
　　被　　　告　陳張美玉
　　　　　　　　　　　　女　64歲（民國00年0月00日生）
　　　　　　　　　　　　住○○市○○區○○街000號4樓
　　　　　　　　　　　　國民身分證統一編號：Z000000000號
上列被告因侵占案件，已經偵查終結，認應提起公訴，茲將犯罪
事實及證據並所犯法條分敘如下：
　　　　犯罪事實
一、陳張美玉係邱馨瑩之友人，邱馨瑩係簡國精之母親，因簡國
    精於民國97年8月21日在宜蘭監獄服刑期間，為更換作業單
    位，遂要求其母透過陳張美玉行賄監所人員，詎陳張美玉於
    97年11月至12月間，陸續自邱馨瑩收受賄款合計新臺幣（下
    同）11萬9,000元，竟意圖為自己不法之所有，基於侵占之
    犯意，在臺北縣三重區(現改制為新北市三重區)某工地，僅
    將其中9萬元賄款轉交簡世雄，由簡世雄將賄款交付監所人
    員張金魁、吳欣鴻、戴春輝（所涉收賄罪，均經臺灣高等法
    院106年度重上更一字第36號判決有罪確定，下稱前案），
    餘款2萬9,000元則侵占入己。
二、案經臺灣宜蘭地方檢察署自動檢舉並呈請臺灣高等檢察署檢
    察長令轉本署偵辦。
　　　　證據並所犯法條
一、證據清單及待證事實：
編號 證據名稱 待證事實 1 被告陳張美玉於前案之自白 被告坦承全部犯罪事實。 2 證人即另案被告邱馨瑩於前案之證述 全部犯罪事實。 3 證人即另案被告簡國精於前案之證述 全部犯罪事實。 4 證人即另案被告簡世雄於前案之證述 全部犯罪事實。 5 證人即另案被告張洺隆於前案之證述 全部犯罪事實。 6 證人即另案被告吳欣鴻於前案之證述 全部犯罪事實。 7 證人即另案被告張金魁於前案之證述 全部犯罪事實。 8 證人即另案被告戴春輝於前案之證述 全部犯罪事實。 9 證人曾茂照於前案之證述 全部犯罪事實。 10 證人藍世祥於前案之證述 全部犯罪事實。 11 證人謝盛琳於前案之證述 全部犯罪事實。 12 證人楊進東於前案之證述 全部犯罪事實。 13 證人陳旺全於前案之證述 全部犯罪事實。 14 證人簡阿梅於前案之證述 全部犯罪事實。 15 臺灣宜蘭監獄收容人1367簡國精97年11月3日接見談話摘要          被告陳張美玉、另案被告邱馨瑩於97年11月3日至宜蘭監獄接見另案被告簡國精，渠等之對話內容係另案被告簡國精要求其母邱馨瑩幫忙找人讓其轉換工場之事實。 16 臺灣宜蘭監獄收容人1367簡國精97年11月13日接見談話摘要 被告陳張美玉、另案被告邱馨瑩於97年11月13日再次至宜蘭監獄接見另案被告簡國精，另案被告簡國精有向被告陳張美玉告稱，主管即另案被告戴春輝已於同年月12日告知可能調動之事，且另案被告邱馨瑩、被告陳張美玉均告知另案被告簡國精錢已經花下去了，另案被告簡國精則要求調到小單位，例如園藝或炊場之事實。  17 臺灣宜蘭監獄收容人1367簡國精97年11月21日接見談話摘要 被告陳張美玉、另案被告邱馨瑩於97年11月21日至宜蘭監獄接見另案被告簡國精，被告陳張美玉告知另案被告簡國精已經花了5萬元，可以過不可以過還不知道，且他（指另案被告簡世雄）有打電話向被告陳張美玉問說有無下來看另案被告簡國精，並且要被告陳張美玉來問簡國精是否已經調動，如果沒有，再打電話給他，他還要叫人去處理之事實。 18 臺灣宜蘭監獄收容人1367簡國精97年12月3日接見談話摘要 被告陳張美玉、另案被告邱馨瑩於97年12月3日至宜蘭監獄接見另案被告簡國精，詢問另案被告簡國精有無調動，另案被告簡國精向渠等告知當天就要調動，被告陳張美玉並跟另案被告簡國精說應該有人跟你打過招呼，證明她都有幫另案被告簡國精辦，且告知「找到一樣都跟你們姓簡」之事實。 19 臺灣宜蘭監獄收容人1367簡國精98年5月15日接見談話摘要 被告陳張美玉、另案被告邱馨瑩於98年5月15日至宜蘭監獄接見另案被告簡國精，另案被告簡國精向另案被告邱馨瑩、被告陳張美玉2人告知，因與裡面的人吵架，被改調工場，並稱感覺「他」 好像不想管事，「他」就是指先前為其辦理之人之事實。 20 臺灣宜蘭監獄在監或出監受刑人資料表 另案被告簡國精自96年1月31日入監，於97年8月21日移監至宜蘭監獄之事實。 21 臺灣宜蘭監獄97年11月5日調用視同作業申請書 另案被告吳欣鴻於97年11月5日申請調用受刑人即另案被告簡國精至炊場之事實。 22 另案被告張洺隆所使用行動電話通訊錄照片 另案被告張洺隆所使用之行動電話通訊錄內確有另案被告張金魁之電話號碼之事實。 23 臺灣宜蘭監獄辦理受刑人配轉業注意事項  另案被告簡國精之刑期為7年10月，依該規定第14點第2項規定，需入監執行已逾6個月始得辦理配業作業，惟另案被告簡國精係於97年8月21日移至宜蘭監獄，於97年11月5日申請調動時入宜蘭監獄尚未滿6個月之事實。    24 法務部矯正署101年5月22日法矯署教決字第10101105470號函  法務部○○○○○○○○○○○辦理受刑人配轉業注意事項第14點各項規定中「入監」一詞，認應係「受刑人入各監獄」之事實。 25 三重市農會99年12月2日重農信字第0991001178號函附之另案被告邱馨瑩開戶資料及交易明細   另案被告邱馨瑩之三重市農會帳戶內，於97年11月6日、97年12月2日，分別提領12萬元及10萬元之事實。 26 法務部調查局101年5月10調科參字第10123210020號測謊報告書 另案被告簡世雄經法務部調查局派員進行測謊，測謊結果呈情緒波動反應，研判有說謊之事實。 27 臺灣宜蘭地方法院102年度訴字第376號判決、臺灣高等法院106年度重上更(一)字第36號判決、最高法院108年度台上字第963號判決 另案被告張金魁、吳欣鴻、戴春輝等3人所涉對於職務上之行為收受賄賂罪，均經判決有罪確定。 
二、被告陳張美玉行為後，刑法第335條規定於108年12月25日修
    正公布施行，並自同年月27日生效，惟因上開條文於72年6
    月26日後均未修正，故於94年1月7日刑法修正施行後，所定
    罰金之貨幣單位為新臺幣，且其罰金數額依刑法施行法第1
    條之1第2項前段規定提高為30倍，本次修法將上開條文之罰
    金數額調整換算後予以明定，不生新舊法比較之問題，應依
    一般法律適用原則，逕行適用裁判時法。是核被告所為，係
    犯修正後刑法第335條第1項之侵占罪嫌。被告於行為後，刑
    法關於沒收應逕適用裁判時之規定，而無新舊法比較之問題
    。又犯罪所得，屬於犯罪行為人者，沒收之；前2項之沒收
    ，於全部或一部不能沒收或不宜執行沒收時，追徵其價額，
    修正後刑法第38條之1第1項前段、第3項分別定有明文。經
    查，被告侵占2萬9,000元乙節，業據其供承在卷，核屬其本
    件犯罪所得，雖未扣案，仍請依刑法第38條之1第1項前段宣
    告沒收，並依同條第3項規定，諭知於全部或一部不能沒收
    或不宜執行沒收時，追徵其價額。
三、依刑事訴訟法第251條第1項提起公訴。
　　此　致
臺灣新北地方法院
中　　華　　民　　國　 111　　年　　5 　　月　　10　　日
　　　　　　　　　　　　　檢　察　官　蔡佳恩